臺灣高等法院刑事判決　　　　　　　　　　　　　九十一年度上訴字第二八五九號
　　上　訴　人　臺灣臺北地方法院檢察署檢察官
　　被　　　告　甲○○　男　民.
　　選任辯護人　戴銀生律師
右上訴人因被告偽造文書等案件，不服臺灣板橋地方法院九十年度訴字第一六八九號
，中華民國九十一年八月五日第一審判決（起訴案號：國防部北部地方軍事法院檢察
署八十九年度訴字第八六號），提起上訴，本院判決如左：
    主  文
原判決撤銷。
甲○○共同行使偽造私文書，足以生損害於公眾及他人，處有期徒刑肆月，如易科罰
金，以參佰元折算壹日。
變造之「乙○○」身分證上之照片壹張、汽車買賣合約書（國防部北區地方法院軍事
法院檢察署八十八年十二月二十八日偵字第一一六號偵查卷第一四二頁）上偽造之「
乙○○」簽名壹枚及指印參枚，均沒收。
    事  實
一、甲○○前係陸軍步兵第一五一師四五二旅步六營步一連士兵（民國八十八年八月
    二日入伍，義務役），於八十八年六月五日在台北縣之樹林火車站與友人徐詩博
    （另涉盜匪等案由本院另案審理中）相約見面，兩人明知徐詩博持有原為乙○○
    所有貼有甲○○相片之身分證係變造，仍於當日上午十時許，由甲○○駕駛乙○
    ○所有之車號ＩＭ－九六五七號自用小客車搭載徐詩博，共同攜帶上開變造之身
    分證及行車執照，前往台北縣樹林市○○路五八五之一號「東興汽車商行」，由
    甲○○出示前揭變造之身分證，向店主郭振興佯稱其係車主「乙○○」，因需錢
    恐急，欲變賣汽車，因該車行未經營自小客車買賣，不知情之郭振興遂居間介紹
    中古車商闕萬全到店商購，闕萬全抵達該店後，甲○○仍向闕萬全偽稱其即車主
    「乙○○」，欲變賣該車，致闕萬全信以為真而同意購買。甲○○乃以「乙○○
    」之身分與闕萬全簽訂汽車買賣合約書，並由甲○○在該汽車買賣合約書上偽簽
    「乙○○」之姓名一枚，同時以左手姆指於其上按捺指印三枚，旋交付前揭變造
    之身分證、該車行車執照，供闕萬全辦理汽車過戶事宜，均足生損害於乙○○及
    汽車監理機關車輛管理之正確性，甲○○俟過戶完成由闕萬全處取得新台幣（以
    下同）二十萬元交與徐詩博後共同離去。嗣於八十八年八月十二日凌晨零時許，
    因徐詩博自行向台北縣警察局三峽分局投案，自白犯強盜罪後，經警於八十八年
    九月十八日循線始查悉上情。
二、案經台灣板橋地方法院檢察署以被告甲○○為現役軍人，其犯罪發覺在服役之後
    ，所犯非屬國家安全法第八條第二項但書所列之罪，認為普通法院對之無審判權
    為不起訴處分後，移送國防部北部地方軍事檢察署軍事檢察官偵查起訴，嗣因國
    家安全法第八條第二項自九十年十月二日停止適用，再移由台灣板橋地方法院審
    判。
    理  由
一、訊據被告甲○○固坦承於前揭時、地與徐詩博見面後隨即前往該車行，向買主自
    稱為乙○○，因急須用錢欲變賣自用小客車，並於買賣談妥後在汽車買賣合約書
    上代為簽署「乙○○」姓名一枚及按捺三枚指印等情，惟矢口否認有公訴人右開
    犯行，辯稱：徐詩博邀伊到台北來玩，向伊表示自用小客車為其朋友乙○○所有
    ，委託伊出賣，伊同意後便由伊駕駛搭載徐詩博共同前往樹林的車行賣車。伊相
    信徐詩博乃同意出面，不知乙○○之身分證上貼有伊的相片，身分證、車籍資料
    係徐詩博整袋直接交給闕萬全，伊並未經手等語。惟查：（一）、車號ＩＭ－九
    六五七號自用小客車係被害人乙○○所有，該車連同乙○○本人之身分證、行車
    執照，係由徐詩博、陳德忠（所涉盜匪案件另由台灣高等法院高雄分院審理中）
    等人於八十八年六月四日十三時許在台北縣板橋市○○街三六之五號嘉麗旅社七
    ○二室對乙○○施以藥物迷昏後強盜而來，業據被害人乙○○於警訊、軍事檢察
    官訊問時指訴在卷（參八十八年度偵字第二三八一一號偵查卷第三頁反面、第四
    頁正面、國防部北區地方法院軍事法院檢察署八十八年十二月二十八日偵字第一
    一六號偵查卷第一六頁反面至第一七頁反面），並經證人即共同被告徐詩博於警
    訊、軍事檢察官訊問時證述明白（參八十八年度偵字第二三八一一號偵查卷第十
    頁反面、第十一頁正面、國防部北區地方法院軍事法院檢察署八十八年十二月二
    十八日偵字第一一六號偵查卷第四七頁反面），堪認被害人並未授權他人出售上
    開自小客車；（二）、被害人乙○○之身分證上貼有被告之照片，確經變造一節
    ，業經證人徐謝博於法院訊問時證述明白（參國防部北部地方軍事法院軍法審判
    卷宗第一二三頁正面、原審卷第八五頁正面），並有影印之變造身分證一張在卷
    可按（參八十八年度偵字第二三八一一號偵查卷第十九頁）；（三）、關於被告
    之照片何以貼在被害人乙○○之身分證一節，被告於檢察官訊問時先稱：「不知
    道（為何當時車主乙○○的身分證貼上其照片）」等語（參八十八年度偵字第二
    三八一一號偵查卷第四○頁反面），於軍事檢察官訊問時供稱：「我不知道他（
    指徐詩博）從何處拿到我的照片，也不知道他為何會拿到我的相片」、「不知何
    人拿到我的相片，因我當時住在迴龍友人處，有些相片放在那裡可能為他人所拿
    走」等語（參國防部北區地方法院軍事法院檢察署八十八年十二月二十八日偵字
    第一一六號偵查卷第一一○頁反面、第二一三反面），被告遭軍事檢察官起訴後
    ，於軍事法院亦供稱：「我的背包放在高中同學‧‧‧因為那時常住在那邊，所
    以皮夾、衣服都放那邊，有一次去拿時，發現背包中摺好的衣服亂成一堆，我想
    是被人動過‧‧‧因為皮夾中有我未經用過的大頭照，而且身分證上的照片恰和
    皮夾中放的大頭照一樣，我懷疑就是這樣被偷走盜用」等語（參國防部北部地方
    軍事法院軍法審判卷宗第二五頁正反面），核與證人即共同被告徐詩博證稱：「
    當初陳德忠要我找一個人一起去賣車，而何員（指被告）剛好要跟我借錢，我就
    跟他一起去賣車才會錢給他，並向何員（指被告）拿五張相片。五張相片是陳德
    忠去偽造的」等語不符（參同上卷第一二三頁正面），而被告於原審又供稱：「
    到車行賣車前三、四天，我請徐（指徐詩博）拿我的照片到學校去繳，我交五張
    ，我當時是亞東工專夜間部一年級，要交下學期照片，徐是日間部二年級」等語
    （參原審卷第三一頁正面），核與其之前之供詞不符，前後矛盾，雖證人即徐詩
    博於原審嗣後調查訊問時亦證稱：「我有於賣車前幾天，何（指被告）交五、六
    張照片給我，要我轉交給何之老師，有剩下紙張何之照片，我沒經何同意，就拿
    何照片交給陳去變造」等語（參原審卷第八五頁正面），參諸兩人嗣後時間接近
    時之供詞內容相近，惟均其二人之前供述之內容不符，顯見徐詩博嗣後證言乃附
    和被告之詞，要係事後迴護被告之詞，其與被告之上開嗣後之供詞，均不足採信
    ；（四）、證人郭振興於軍事檢察空訊問時證稱：較胖的那一位（指被告）表明
    是車主，並將身分證與行車執照交與伊核對無誤後，才請闕萬全過來議價，由被
    告與闕萬全簽訂買賣契約書等語（參國防部北區地方法院軍事法院檢察署八十八
    年十二月二十八日偵字第一一六號偵查卷第一三二頁正面、第二○四頁反面、第
    二○五頁正面），證人闕萬全於警方、軍事檢察官訊問時證稱：當天被告持乙○
    ○之身分證及自小客車行照表明急須現金要賣ＩＭ－九六五七號自用小客車，郭
    振興連絡伊前去洽談，伊當場有檢視身分證正本，並影印存底等語（參八十八年
    度偵字第二三八一一號偵查卷第五頁反面、第七頁反面、國防部北區地方法院軍
    事法院檢察署八十八年十二月二十八日偵字第一一六號偵查卷第二三頁反面、原
    審卷第八六頁正面），堪認被告前往台北縣樹林市○○路五八五之一號東興汽車
    商行，確曾出示前揭變造之身分證，向店主郭振興佯稱其係車主「乙○○」，在
    場之郭振興、闕萬全亦均有核對被告出具之變造身分證屬實，衡諸常情，被告於
    自稱乙○○出售自小客車之時應已經知悉其所提示之身分證屬於變造，其辯稱不
    知情云云，顯係卸責之詞。雖證人郭振興於嗣後軍事法院訊問時證稱：當天他們
    （指被告與徐詩博）開車來說要賣車，他們其中一人拿一袋資料給伊，伊只看行
    照和車牌核對無誤後，就介紹闕先生來買車，闕先生來後他們又拿出身分證給闕
    先生看，伊沒有看身分證等語（國防部北部地方軍事法院軍法審判卷宗第七一頁
    反面至第七二頁正面），核與其之前證述是否有核對身分證之情節不符，惟其之
    前之證述因距事件發生時間較近，較少權衡利害得失或受他人干擾，依經驗法則
    以及案重初供，較諸事後翻異之詞為可信。又證人即共同被告徐詩博於原審亦證
    稱：賣車時是伊將整袋資料交給車商，被告均未看到等語（參原審卷第八五頁反
    面），惟觀諸徐詩博於歷次訊問之筆錄，其前後供詞不一，依同上理由，其事後
    之翻異證詞，均不足採。綜上各點，參諸被告於軍事檢察官起訴後在軍事法院第
    一次訊問時坦承知道沒有得到本人同意簽本人姓名是不對的，感到後悔等語（國
    防部北部地方軍事法院軍法審判卷宗第十頁正面），堪認被告之辯解，均係卸責
    之詞，不足採信。本件事證明確，被告犯行堪以認定。
二、查被告先後向郭振興、闕萬全出示變造之「乙○○」身分證，並以乙○○之名義
    與闕萬全簽訂買賣合約書，在該合約書上偽簽姓名、按捺指印，並交付前揭身分
    證供闕萬全辦理汽車過戶事宜，均足生損害乙○○及汽車監理機關車輛管理之正
    確性，核係犯刑法第二百十六條、第二百十條、第二百十二條之行使偽造私文書
    罪及行使變造特種文書罪。被告於同一時間、地點先後對於郭振興、闕萬全出示
    變造之身分證自稱為乙○○，目的僅在出售同一台自小客車，應係一犯罪行為之
    接續動作，僅論以單一之行使變造私文書罪，公訴人認屬於連續犯，尚有未合，
    併此敘明。又被告偽造署押之行為為偽造私文書之低度行為，偽造私文書之行為
    又被行使偽造私文書之行為所吸收，均不另論罪。被告所犯上開行使偽造私文書
    罪及行使變造特種文書罪間，具有方法結果之牽連關係，應從一重之行使偽造私
    文書罪處斷。被告與徐詩博間，就本件犯行具有犯意聯絡、行為分擔，為共同正
    犯。
三、原審未能詳查，遽為被告無罪之諭知，自非允洽。檢察官上訴意旨，認被告應成
    立犯罪，指摘原判決不當，為有理由，自應由本院將原判決撤銷改判。爰審酌被
    告之品行，以及如事實欄所載之犯罪動機、犯罪目的、犯罪之手段、犯罪所生之
    危險、犯罪後之態度等一切情狀，量處如主文第二項所示之刑。又查被告行為後
    ，刑法第四十一條業於九十年一月十日修正公布施行，於同年月十二日生效，關
    於易科罰金之折算標準，經修正為同法條第一項前段「犯最重本刑為五年以下有
    期徒刑以下之刑之罪，而受六個月以下有期徒刑或拘役之宣告，因身體、教育、
    職業、家庭之關係或其他正當事由，執行顯有困難者，得以一元以上三元以下折
    算一日，易科罰金。」經比較新舊法結果，新法並無不利於被告，應按刑法第二
    條第一項前段適用裁判時之法律，依修正後刑法第四十一條第一項前段規定諭知
    易科罰金之折算標準。變造之「乙○○」身分證一張雖未經扣案，惟為被告所有
    且係供犯罪所用之物，應依刑法第三十八條第一項第二款規定沒收。卷附汽車買
    賣合約書（國防部北區地方法院軍事法院檢察署八十八年十二月二十八日偵字第
    一一六號偵查卷第一四二頁）上之「乙○○」簽名一枚及指印三枚，均為被告所
    偽造之署押，應依同法第二百十九條規定沒收。
四、公訴意旨另以：被告甲○○於右開事實欄之時間先在臺北縣泰山鄉明志工專附近
    民人陳德忠租賃處，應陳德忠之請託，代為變賣陳德忠與徐詩博等人強盜被害人
    乙○○之上開自用小客車，並由陳德忠將該贓車車主乙○○身分證上相片變造為
    被告之照片，併同該車行車執照交付被告使用，被告於右開事實欄之時間駕駛該
    贓車，搭載徐詩博至東興汽車商行出售被害人之自小客車，向闕萬全偽稱即車主
    「乙○○」欲變賣該車，使闕萬全陷於錯誤而買受上開自小客車，因認被告另涉
    犯刑法第三百四十九條第一項之收受贓物罪以及同法第三百三十九條第一項之詐
    欺取財罪嫌等語。
五、按犯罪事實應依證據認定之，無證據不得推定其犯罪事實，又不能證明被告犯罪
    者，應諭知無罪之判決，刑事訴訟法第一百五十四條、第三百零一條第一項分別
    定有明文。又犯罪事實之認定，應憑真實之證據，倘證據是否真實尚欠明確，自
    難以擬制推測之方法，為其判斷之基礎；而認定犯罪事實之證據係指足以認定被
    告確有犯罪行為之積極證據而言，該項證據自須適合於被告犯罪事實之認定，始
    得採為斷罪資料，有最高法院五十三年臺上字第六五六號、二十九年上字第三一
    ０五號判例可資參照。且刑事訴訟上證明之資料，無論其為直接或間接證據，均
    須達於通常一般之人均不致有所懷疑，而得確信其為真實之程度，始得據為有罪
    之認定，若其關於被告是否犯罪之證明未能達此程度，而有合理懷疑之存在，致
    使無從形成有罪之確信，根據「罪證有疑，利於被告」之證據法則，即不得遽為
    不利被告之認定，亦有最高法院七十六年度臺上字第四九八六號判例可稽。
六、公訴人認被告涉犯前揭罪嫌，主要係以被告坦承其於前揭時、地與徐詩博前往車
    行變賣贓車，並在汽車買賣契約書上偽簽「乙○○」之姓名、證人徐詩博、郭振
    興、闕萬全之指述及變造之「乙○○」國民身分證影本一份、汽車買賣契約書一
    紙為主要論據。訊據被告堅決否認有何公訴人所指之上揭犯行，辯稱：徐詩博告
    訴該自小客車之車主為其朋友，徐詩博託伊出面賣車，最後以二十萬元成交，伊
    不知道車是強盜而來，伊沒有分錢等語。惟查：（一）、證人即同案被告陳德忠
    於警訊中供稱：「甲○○我只見過一次，是徐詩博介紹我認識的，好像是他的同
    學。（問：徐詩博指證你授意洗劫黃維倫財物？）沒有此事，當時我人在高雄，
    沒有分得任何利益」等語（參板橋地檢署上開偵查卷第十二頁反面），其於軍事
    檢察官訊問時供稱：我當時人在高雄，並沒有參與強盜乙○○之犯行，我不知道
    甲○○有無參與其他犯行，我只有在ＫＴＶ見過他一次而已等語（參前揭軍事檢
    察官偵查卷第五○頁反面、第五一頁正面），於原審調查時證稱：「當時是徐詩
    博拿來的，我不知道徐詩博以何名義向被告拿照片，但是被告應不知道變造身分
    證部分，因為徐詩博帶被告加入，不太敢讓被告與我碰面，不太讓被告知道事情
    。拿變造身分證給被告，是我交給徐詩博或孫英哲，不是我直接交給被告，變造
    身分證是由我、徐詩博、孫英哲三人其中一人做的，變造被告身分證是何人所為
    ，因為太久了，我已經忘記了。集團案子是我主謀，我沒有直接交代過被告要怎
    麼樣典當車子，我都是交代徐詩博或孫英哲，如何迷昏被害人，拿去典當，徐詩
    博與孫英哲是我的左右手。我在犯案前，從迷昏被害人到典當之前，我都會分配
    好他們的工作，大部分都是徐詩博、孫英哲，比較少是古正群，所以他們犯案後
    拿到錢，才會與我約在哪裡見面，期間一般不會與我聯絡。所以當車時被告或徐
    詩博講電話的對象，應該不是我‧‧‧徐詩博有無告訴被告是否為贓車，我不清
    楚，因為被告是下線，我不會跟被告直接見面，我會透過徐詩博。拿到的贓款我
    會分給徐詩博五成，至於徐詩博有無拿給被告，我不清楚‧‧‧被告沒有辦法與
    我聯絡，因為被告是下線。典當車子時，我應該不會再指示被告要如何賣車，因
    為徐詩博本身就可以作主，不需要再由我指示被告。徐詩博在查獲後，都一直在
    推卸責任，之前我也不承認我犯罪，到高雄高分院時，我才承認我是集團主謀。
    徐詩博講的話很多都是推卸責任」等語（參原審卷第一○二頁至第一○四頁），
    另參諸證人即共同被告徐詩博於軍事檢察官訊問時供稱：「當初參與洗劫乙○○
    的人是我、陳德忠，甲○○並未參與洗劫乙○○」等語（參上揭軍事檢察官偵查
    卷第四六反面、第四七頁正面），於軍事法院時證稱：「我只要被告陪我去賣車
    ，未說明是贓車，甲○○應不知是贓車」等語（參上揭軍事法院卷第一二四頁正
    面），均無法據以證明被告於出售右開自小客車時知悉該車為贓物，於出售該自
    小客車後有分得贓款。雖徐詩博雖於軍事檢察官第二次訊問時翻異前詞供稱：甲
    ○○應知道我們強盜洗劫被害人財物及所得來之贓車等語（參上揭軍事法院檢察
    官偵查卷第一六七頁反面），惟與其歷次之證詞相左，前後矛盾，不足為不利被
    告認定之依據；（二）、證人古正群於軍事檢察官訊問時證稱：「（問：何人發
    起組織強盜集團？）我不清楚，有時是陳德忠、孫英哲、徐詩博三人分別找我參
    與強盜犯行‧‧‧據我所知，我所參與的幾次強盜犯行中，甲○○並無參與」等
    語（參前揭軍事檢察官偵查卷第六七反面、第六八頁正反面），證人許岫峰於軍
    事檢察官訊問時證稱：「我前後犯案三次，都是由陳德忠叫我到指定地點一同作
    案，甲○○均無參與」等語（同上卷第七三頁反面），證人徐詩桓於軍事檢察官
    訊問時證稱：「（問：是何人發起組織強盜集團？）是陳德忠發起，他找我弟弟
    （指徐詩博）要找我參與犯案，我所參與的十餘起案件，甲○○皆沒有參加」等
    語（參同上卷第七八頁反面），上開證人皆為與陳德忠等人強盜集團之一員，均
    證稱被告未參與強盜犯行，參諸被害人乙○○並未指認被告參與強盜犯行，被告
    辯稱其不知所出售之自小客車為贓物等語，尚堪採信。綜上兩點，本件並無證據
    證明被告於出售上開自小客車時知悉為贓物，亦無證據證明被告有分得出售該車
    之贓款，被告復堅決否認知情，應認被告之上開辯解堪以採信。此外，復查無其
    他積極證據可資參酌，應認不能證明被告有公訴人所指之此部分犯罪，惟此部分
    與右揭犯罪事實具有裁判上一罪之關係，爰不另為無罪之諭知，併此敘明。
據上論斷，應依刑事訴訟法第三百六十九條第一項前段、第三百六十四條、第二百九
十九條第一項前段，刑法第二條第一項前段、第二十八條、第四十一條第一項前段、
第二百十條、第二百十二條、第二百十六條、第二百十九條、第三十八條第一項第二
款，罰金罰鍰提高標準條例第一條第一項前段、第二條，判決如主文。
本案經檢察官李進誠到庭執行職務。
中      華      民      國    九十一    年     十二     月     十九     日
                        臺灣高等法院刑事第十三庭
                                審判長法  官  蔡    燉
                                      法  官  盧  彥  如
                                      法  官  鄧  振  球
右正本證明與原本無異。
如不服本判決應於收受送達後十日內向本院提出上訴書狀，其未敘述上訴之理由者並
得於提起上訴後十日內向本院補提理由書（均須按他造當事人之人數附繕本）。
                                      書記官  洪  秋  帆
中      華      民      國    九十一    年     十二     月    二十三    日
附錄：本案論罪科刑法條全文
刑法第二百十條
偽造、變造私文書，足以生損害於公眾或他人者，處五年以下有期徒刑。
刑法第二百十二條
偽造、變造護照、旅券、免許證、特許證及關於品行、能力服務或其他相類之證書、
介紹書，足以生損害於公眾或他人者，處一年以下有期徒刑、拘役或三百元以下罰金
。
刑法第二百十六條
行使第二百十條至第二百十五條之文書者，依偽造、變造文書或登載不實事項或使登
載不實事項之規定處斷。
